【裁判字號】    99,交聲,1900
【裁判日期】    990716
【裁判案由】    交管條例聲異
【裁判全文】
臺灣板橋地方法交通事件裁定    99年度交聲字第1900、1901號
原處分機關  交通部公路總局臺北區監理所
異  議  人
即受處分人  甲○○
上列異議人因違反道路交通管理處罰條例案件，對於交通部公路
總局臺北區監理所於中華民國99年6 月17日所為之處分（原處分
案號：北監自裁字第裁40-CV0000000、裁40-C00000000號）聲明
異議，本院裁定如下：
    主  文
異議均駁回。
    理  由
一、原處分意旨略以：異議人即受處分人甲○○於民國99年2 月
    25日0 時2 分許，駕駛車號5521-DV 號自用小客車，行經臺
    北縣新莊市○○號○○道路11.1公里處（最高速限為每小時50
    公里），以時速129 公里之車速行駛，超過最高速限79公里
    ，經臺北縣政府警察局新莊分局交通分隊警員以移動式雷達
    測速照相儀器測得異議人有「駕駛人行車速度，超過規定之
    最高速限60公里以上未滿80公里」、「駕駛人行車速度超過
    規定之最高時速60公里以上（處車主）」之違規行為，分別
    於99年3 月17日、同年月26日檢附採證照片填製臺北縣政府
    警察局北縣警交大字第CV0000000 、C00000000 號舉發違反
    道路交通管理事件通知單（下稱舉發通知單）逕行舉發，並
    經原處分機關於99年6 月17日以北監自裁字第裁40-CV00000
    00號、第裁40-C00000000號違反道路交通管理事件裁決書，
    ，依道路交通管理處罰條例第43條第1 項第2 款、第63條第
    1 項第3 款（原裁決書漏載「第63條1 項第3 款」）、第43
    條第5 項前段之規定，裁處罰鍰新臺幣（下同）8,000 元，
    記違規點數3 點，並應施以道路交通安全講習（前揭第裁40
    -CV0000000號裁決書部分）；再依道路交通管理處罰條例第
    43條第4 項前段之規定，裁處吊扣汽車牌照3 個月（上開第
    裁40-C00000000號裁決書部分）。
二、異議意旨略以：本件舉發路段之限速標誌未有明顯反光，伊
    經現場拍照，發現所設立之標誌乃係老舊反光標誌，且臺北
    縣政府警察局停放於現場之公務車，係將「測速執行中」之
    警示標誌懸掛於車身側面，後方駕駛自無法判定該車為公務
    車，為此聲明異議，請求撤銷原處分云云。
三、按汽車駕駛人，駕駛汽車行車速度，超過規定之最高時速60
    公里以上，處新臺幣6,000 元以上24,000元以下罰鍰，並吊
    扣該汽車牌照3 個月，且應接受道路交通安全講習；又汽車
    駕駛人有第43條之情形者，除依原條款處罰鍰外，並計違規
    點數3 點，道路交通管理處罰條例第43條第1 項第2 款、第
    4 項前段、第5 項前段、第63條第1 項第3 款分別定有明文
    。次按汽車駕駛人之行為，經以科學儀器取得證據資料證明
    其行為違規，當場不能或不宜攔截製單舉發者，得逕行舉發
    ；而該項之逕行舉發，應記明車輛牌照號碼、車型等可資辨
    明之資料，以汽車所有人為被通知人製單舉發，道路交通管
    理條例第7 條之2 第1 項第7 款、第4 項亦分別定有明文。
四、經查：
  (一)異議人甲○○於99年2 月25日0 時2 分許，駕駛車號5521-D
    V 號自用小客車，行經臺北縣新莊市○○號○○道路11.1公里
    處（最高速限為每小時50公里），以時速129 公里之車速行
    駛，超過最高速限79公里，而有「駕駛人行車速度，超過規
    定之最高速限60公里以上未滿80公里」、「駕駛人行車速度
    超過規定之最高時速60公里以上（處車主）」之違規行為等
    情，為異議人所不爭執，並有採證照片2 張及舉發通知單2
    紙在卷可稽（見本院99年度交聲字第1900號卷第13、14頁）
    ，是異議人有前開駕車超速之違規事實，應堪認定。
  (二)按汽車駕駛人行車速度超過規定之最高速限，經採用固定或
    非固定式科學儀器取得證據資料證明者，於高速公路、快速
    公路須至少於3 百公尺前，明顯標示之，道路交通管理處罰
    條例第7 條之2 第3 項定有明文。查本件異議人所有上開違
    規車輛係於臺北縣新莊市○○號○○道路11.1公里處超速經舉
    發，而在該地點前方100 公尺處設有「常有測速照相」之警
    示標誌之情，有臺北縣政府警察局新莊分局99年4 月27日北
    府警新交字第0990021194號函暨附件採證照片6 幀在卷可佐
    （見本院99年度交聲字第1900號卷第21、22頁），是本件舉
    發警員以移動式雷達測速儀拍照採證之地點，符合道路交通
    管理處罰條例第7 條之2 第3 項規定，其逕行舉發異議人違
    規超速行駛，自屬有據。異議人雖以前詞置辯，惟本件舉發
    警員舉發之方式係以移動式雷達測速儀所拍照之採證照片逕
    行舉發，而非由舉發警員當場攔停異議人，換言之，本件舉
    發並非藉由舉發警員本身肉眼觀察而取締，更非以其駕駛之
    交通工具作為取締之工具而行使警察職權，與舉發警員所駕
    駛之車輛是否依規定裝置閃光燈、警鳴器、車身油漆機關名
    稱字樣及「測速執行中」之警示標誌懸掛位置等諸節均無涉
    ，只要採用之科學儀器係處於功能正常之狀態，及該儀器設
    置之地點亦屬合法等情形下，皆不足以影響本件舉發過程之
    合法性。是異議人辯稱：警員將「測速執行中」之警示標誌
    懸掛於公務車之車身側面，後方駕駛並無法判定該車為公務
    車云云，要係事後卸責之詞，尚不足採為免責之依據。
  (三)異議人另辯稱：限速標誌未有明顯反光云云，然觀諸異議人
    拍攝之現場日間、夜間「限速50公里」之限速標誌照片2 幀
    ，可知該限速標誌甚為明顯、清楚，亦未有任何遮蔽。是異
    議人空言辯稱：限速標誌未有明顯反光云云，要係事後卸責
    之詞，不足採信，況縱認該限速標誌不清楚，惟按行車速度
    ，依標誌或標線之規定，無標誌或標線者，在市區道路，時
    速不得超過五十公里，道路交通安全規則第93條第1 項第1
    款定有明文，異議人身為汽車駕駛人，對於交通安全法規本
    應有所認識，異議人上開所辯，殊無可採。
五、綜上所述，本件異議人確有於前揭時、地，有「駕駛人行車
    速度，超過規定之最高速限60公里以上未滿80公里」、「駕
    駛人行車速度超過規定之最高時速60公里以上（處車主）」
    之違規行為，事證明確。從而，原處分機關依道路交通管理
    處罰條例依道路交通管理處罰條例第43條第1 項第2 款、第
    63條第1 項第3 款之規定、第43條第5 項前段之規定，裁處
    罰鍰8,000 元，記違規點數3 點，並施以道路交通安全講習
    ，再依道路交通管理處罰條例第43條第4 項前段之規定，裁
    處吊扣汽車牌照3 個月，其認事用法均無違誤，裁罰亦無不
    當，本件異議為無理由，應予駁回。
據上論斷，應依道路交通管理處罰條例第87條第2 項，道路交通
案件處理辦法第19條，裁定如主文。
中    華    民    國    99    年    7     月    16    日
                  交通法庭    法  官  鄧雅心
以上正本證明與原本無異。
如不服本裁定，應於送達後5 日內，向本院提出抗告狀。
                              書記官  王小芬
中    華    民    國    99    年    7     月    16    日

司法院資訊處製作；財團法人民間司法改革基金會備份。
